【裁判字號】    99,訴緝,9
【裁判日期】    990713
【裁判案由】    毒品危害防制條例
【裁判全文】
臺灣苗栗地方法院刑事判決              99年度訴緝字第9 號
公  訴  人  臺灣苗栗地方法院檢察署檢察官
被      告  甲○○
指定辯護人  本院公設辯護人乙○○
上列被告因違反毒品危害防制條例案件，經檢察官提起公訴（98
年度偵字第2068號、第2812號），本院判決如下：
    主  文
甲○○販賣第二級毒品，共玖拾罪，均累犯，各處有期徒刑年
柒月，未扣案如附表所示之販賣毒品所得沒收，如全部或一部不
能沒收時，以其財產抵償之，扣案之行動電話壹支（內含000000
0000號SIM 卡壹張）沒收。應執行有期徒刑肆年陸月，未扣案之
販賣毒品所得共計新臺幣伍萬壹仟伍佰元沒收，如全部或一部不
能沒收時，以其財產抵償之，扣案之行動電話壹支（內含000000
0000號SIM 卡壹張）沒收。
    事  實
一、甲○○曾於民國92年間，因竊盜案件，經法院判處有期徒刑
    4 月確定，於92年12月17日易科罰金執行完畢。詎猶不知悔
    改，明知甲基安非他命係毒品危害防制條例第2 條第2 項第
    2 款所列之第二級毒品，不得非法持有、販賣，竟基於販賣
    第二級毒品牟利之犯意，在以不詳價格購入不詳數量之甲基
    安非他命分裝後：
  (一)於96年10月間至97年4 月間之80個不同時點，均由林津源撥
    打甲○○使用之0000000000號行動電話，向其表示要購買甲
    基安非他命，2 人乃相約在苗栗市晶華遊藝場或滿天星遊藝
    場附近，由甲○○交付數量不詳之甲基安非他命予林津源共
    80次，其中77次均向林津源收取現金新臺幣（下同）500 元
    ，另3 次則向林津源收取現金1,000 元而完成交易。迨於97
    年5 月22日，經苗栗縣警察局苗栗分局員警持本院核發之搜
    索票前往林津源住處搜索，並傳訊林津源後，由林津源供出
    上情而查獲。
  (二)再於96年底至97年5 月16日間之10個不同時點，均由曾建偉
    撥打甲○○使用之0000000000號行動電話，向其表示要購買
    甲基安非他命，2 人乃相約在苗栗市滿天星遊藝場、南苗旅
    社、協和醫院或甲○○住處附近，由甲○○交付數量不詳之
    甲基安非他命予曾建偉共10次，並均向曾建偉收取現金1,00
    0 元而完成交易。嗣經檢察官偵辦曾建偉施用毒品案件時，
    循線查獲。
二、案經苗栗縣警察局苗栗分局報請臺灣苗栗地方法院檢察署檢
    察官，及由臺灣苗栗地方法院檢察署檢察官主動簽分偵查起
    訴。
    理  由
一、按現行刑事訴訟法為保障被告之反對詰問權，排除具有虛偽
    危險性之傳聞證據，以求實體真實之發見，於該法第159 條
    第1 項明定被告以外之人於審判外之言詞或書面陳述，除法
    律有規定者外，不得作為證據。而刑事訴訟法第159 條之1
    至159 條之4 有傳聞法則之例外規定，且被告以外之人於審
    判外之陳述，雖不符前4 條之規定，而經當事人於審判程序
    同意作為證據，法院審酌該言詞陳述或書面陳述作成時之情
    況，認為適當者，亦得為證據；當事人、代理人或辯護人於
    法院調查證據時，知有第159 條第1 項不得為證據之情形，
    而未於言詞辯論終結前聲明異議者，視為有前項之同意，刑
    事訴訟法第159 條之5 定有明文。本案以下所引用之被告以
    外之人於審判外之陳述（含書面陳述），業經本院於準備程
    序及審理時予以提示並告以要旨，且各經檢察官、被告表示
    意見，迄於言詞辯論終結前，均未主張有刑事訴訟法第159
    條第1 項不得為證據之情形，是應視為同意作為證據，且經
    本院審酌後，無取得證據違法、欠缺供述之任意性或證據證
    明力顯然偏低等不適當之情形，認均有證據能力，合先敘明
    。
二、上開犯罪事實，業據被告甲○○於偵查及本院審理時均坦承
    不諱，核與證人林津源、曾建偉證述之毒品交易情節大致相
    符，並有被告與證人林津源談論毒品買賣內容之通訊監察譯
    文、苗栗縣警察局苗栗分局搜索扣押筆錄、扣押物品目錄表
    、證人曾建偉之濫用藥物尿液檢驗報告、尿液採驗作業管制
    紀錄表等在卷可稽，足見被告上開自白與事實相符，堪以採
    信。又本案雖無從得知被告販賣上開甲基安非他命時，其購
    入甲基安非他命之確實價格，惟我國查緝販賣毒品執法甚嚴
    ，販賣甲基安非他命既係違法行為，當非可公然為之，亦無
    公定價格，而每次買賣之價量，可能隨時依雙方關係深淺、
    資力、需求量及對行情之認知、來源是否充裕、購買者被查
    獲時供述購買對象之可能風險之評估等情形，而異其標準，
    非可一概而論；販賣之利得，除被告就販賣之價量俱明確供
    述外，委難察得實情，販賣之人從價差或量差中牟利之方式
    雖異，其意圖營利之販賣行為則同一。是以因甲基安非他命
    量微價高，販賣者有暴利可圖，苟非意圖販賣營利，一般人
    應無可能甘冒重典而販賣甲基安非他命，是被告有從中賺取
    牟利之意圖，應可認定。從而，本案事證明確，被告犯行洵
    堪認定，應依法論科。
三、新舊法比較部分：
    按法規之制定與法規之修正，如有特定生效日之必要者，依
    中央法規標準法第14條或第20條第2 項準用第14條之規定，
    應分別特定其施行日期。是法規制定或前次修正基於特殊因
    素所特定之施行日期，並不適用於日後修正或再次修正之條
    文。而法律之制定或修正，若未明定施行日期者，中央法規
    標準法雖未規定應自何時生效，然法律既經制定或修正並經
    總統公布，自應依一般原則，自公布日起算至第3 日發生效
    力。92年7 月9 日修正公布之毒品危害防制條例第36條規定
    ：「本條例自公布後6 個月施行。」其立法理由謂：「(1)依
    修正草案第2 條第3 項規定，法務部需會同衛生署成立審議
    委員會每3 個月定期檢討調整毒品之分級及品項，而本次新
    增第四級毒品，有需要在新法施行前先經該審議會檢討後再
    調整公布，爰預留6 個月緩衝期，以利處理。(2)依本條例新
    修正之規定，有必要再訂定相關子法及修正相關法規，以配
    合本條例之施行，故亦有需要預留適當緩衝期，以利訂頒相
    關子法及相關法規之配合修正」，故該條規定，顯係因應該
    次修正之需，始預留適當之緩衝期。98年5 月20日毒品危害
    防制條例修正條文時，因未有施行日期之特別規定，自應依
    一般原則，自公布日起算至第3 日發生效力，核先敘明。是
    被告犯後法律已有變更：
  (一)修正前毒品危害防制條例第4 條第2 項原規定：「製造、運
    輸、販賣第二級毒品者，處無期徒刑或7 年以上有期徒刑，
    得併科新臺幣7 百萬元以下罰金。」，經修正為：「製造、
    運輸、販賣第二級毒品者，處無期徒刑或7 年以上有期徒刑
    ，得併科新臺幣1 千萬元以下罰金。」，經比較新舊法律之
    結果，固以修正前之規定較有利於被告。
  (二)但修正前毒品危害防制條例第17條原規定：「犯第4 條第1
    項至第4 項、第5 條第1 項至第4 項前段、第6 條第1 項至
    第4 項、第7 條第1 項至第4 項、第8 條第1 項至第4 項、
    第10條或第11條第1 項、第2 項之罪，供出毒品來源，因而
    破獲者，得減輕其刑。」，嗣經修正為：「（第1項）犯第4
    條至第8 條、第10條或第11條之罪，供出毒品來源，因而查
    獲其他正犯或共犯者，減輕或免除其刑。（第2項）犯第4條
    至第8 條之罪於偵查及審判中均自白者，減輕其刑。」已增
    列第2 項關於於偵查及審判中均自白者減輕其刑之規定，此
    新修正之規定，顯已影響行為人刑罰之法律效果，自屬法律
    有變更，經比較新、舊法律結果，如行為人之行為符合該條
    例修正後第17條第2 項之規定，自以新法較有利於行為人。
  (三)本件因被告於偵查及本院審理時均自白上開犯罪，故經比較
    新舊法律後，應以修正後之規定，對被告較為有利，依刑法
    第2 條第1 項後段之規定，本件即應適用修正後毒品危害防
    制條例第4 條第2 項、第17條第2 項之規定論處。
四、核被告所為，係犯毒品危害防制條例第4 條第2 項之販賣第
    二級毒品罪。其因販賣而持有第二級毒品之低度行為，為其
    販賣之高度行為所吸收，不另論罪。被告所犯之前開90次販
    賣第二級毒品犯行，犯意各別，行為互殊，應分論併罰。又
    被告曾於92年間，因竊盜案件經法院判處有期徒刑4 月確定
    ，於92年12月17日易科罰金執行完畢，有臺灣高等法院被告
    前案紀錄表在卷可參，其於前開徒刑執行完畢後5 年以內，
    故意再犯本案有期徒刑以上之各罪，均為累犯，除法定本刑
    為無期徒刑部分，依法不得加重外，餘應依刑法第47條第1
    項規定加重其刑。另被告對其前揭販賣第二級毒品甲基安非
    他命予林津源、曾建偉之犯行，於偵查及審判中均自白，有
    被告偵審筆錄可按，爰依毒品危害防制條例第17條第2 項規
    定，減輕其刑，並依法先加後減。爰審酌被告無視於我國政
    府禁絕毒害之堅定立場，僅圖一己私利，任將毒品販賣予他
    人，致使買受之吸毒者更加產生依賴性及成癮性，戕害國民
    健康與社會治安程度至鉅，然念及被告於本案販賣毒品之次
    數雖多，但其販賣之態樣僅係反覆賣予林津源、曾建偉2 人
    ，造成之危害範圍尚屬有限，且其犯罪後已坦承犯行，有認
    錯悔過之意，節省司法資源在審判程序中之耗費，並審酌被
    告犯罪之動機、目的、手段及犯罪後之態度等一切情狀，分
    別量處如主文所示之刑，並定其應執行之刑。
五、末按毒品危害防制條例第19條第1 項規定：犯第4 條之罪者
    ，其供犯罪所用或因犯罪所得之財物，均沒收之，如全部或
    一部不能沒收時，追徵其價額或以其財產抵償之。但該條項
    並無如同條例第18條第1 項所定「不問屬於犯人與否，沒收
    之」之明文，自屬相對沒收主義之立法。是其應沒收之物，
    應以屬被告所有者為限。又該規定所稱「追徵其價額」者，
    係指所沒收之物為金錢以外之其他財物而無法沒收時，應追
    徵其價額，使其繳納與原物相當之價額。如所得財物為金錢
    而無法沒收時，始應「以其財產抵償之」（最高法院93年台
    上第2743號、95年度台上字第305 號判決意旨參照）。又毒
    品危害防制條例第19條第1 項規定，犯該條例第4 條至第9
    條、第12條、第13條或第14條第1 項、第2 項之罪者，其供
    犯罪所用或因犯罪所得之財物，均沒收之。係採義務沒收主
    義，且金錢為代替物，重在兌換價值，而不在原物，自難拘
    泥於沒收原物之理論，認沒收販賣毒品所得之金錢，以當場
    查獲扣押者為限，苟能證明其為販賣毒品所得之金錢，均應
    予以沒收（參照最高法院92年度台上字第5227號判決）。是
    販賣毒品所得之金錢，無論已否扣案，如仍屬存在，即應依
    法沒收。則被告販賣第二級毒品予證人林津源之所得，其中
    77次各為500 元，另3 次各為1,000 元，及販賣第二級毒品
    予證人曾建偉之所得，10次各為1,000 元，即屬被告因犯罪
    所得之財物，雖未扣案，仍均應依毒品危害防制條例第19條
    第1 項規定宣告沒收，如全部或一部不能沒收時，以其財產
    抵償之。至被告使用之行動電話1 支（內含0000000000 號
    SIM 卡1 張），話機部分係被告之友人贈與伊，而門號0000
    000000號SIM 卡則係林津源申辦使用一段時間後，將該門號
    贈與被告，並向被告換取甲基安非他命施用（被告此部分犯
    行未在起訴範圍），應認均為被告所有，且均供其為前開販
    賣毒品甲基安非他命所用之物，業經被告於本院審理時供述
    綦詳，及有前開門號之申請人登記資料在卷可佐（見97他74
    4 卷第5 頁），而該行動電話1 支（內含0000000000 號SIM
    卡1 張），已於被告其他販賣毒品案件中查扣在案（即本院
    97年訴字第368 號乙案），有扣押物品清單影本1 紙附卷可
    查（見本院99年度訴緝字第10號卷第40頁），應依毒品危害
    防制條例第19條第1 項前段諭知沒收，且上開物品既已扣案
    ，自無不能沒收之問題，毋庸併予諭知追徵價額或以財產抵
    償。
據上論斷，應依刑事訴訟法第299 條第1 項前段、毒品危害防制
條例第4 條第2 項、第17條第2 項、第19條第1 項，刑法第2 條
第1 項後段、第11條前段、第47條第1 項、第51條第5 款，判決
如主文。
本案經檢察官黃俊鳴到庭執行職務。
中    華    民    國    99    年    7     月    13    日
                  刑事第三庭  審判長法  官  柳章峰
                                    法  官  許蓓雯
                                    法  官  顏苾涵
以上正本證明與原本無異。
如不服本判決應於收受判決後10日內向本院提出上訴書狀，並應
應敘述具體理由。其未敘述上訴理由者，應於上訴期間屆滿後20
日內向本院補提理由書(均須按他造當事人之人數附繕本)「切勿
逕送上級法院」。
中    華    民    國    99    年    7     月    13    日
                                    書記官  涂村宇
附錄本判決論罪法條：
毒品危害防制條例第4條
製造、運輸、販賣第一級毒品者，處死刑或無期徒刑；處無期徒
刑者，得併科新臺幣 2 千萬元以下罰金。
製造、運輸、販賣第二級毒品者，處無期徒刑或 7 年以上有期
徒刑，得併科新臺幣 1 千萬元以下罰金。
製造、運輸、販賣第三級毒品者，處 5 年以上有期徒刑，得併
科新臺幣 7 百萬元以下罰金。
製造、運輸、販賣第四級毒品者，處 3 年以上 10 年以下有期
徒刑，得併科新臺幣 3 百萬元以下罰金。
製造、運輸、販賣專供製造或施用毒品之器具者，處 1 年以上
7 年以下有期徒刑，得併科新臺幣 1 百萬元以下罰金。
前五項之未遂犯罰之。
附表：販賣毒品所得（新臺幣）
(一)每次500元者，共77次。
(二)每次1,000元者，共13次。
合計：51,500元

司法院資訊處製作；財團法人民間司法改革基金會備份。
